【裁判字號】    99,交聲,3033
【裁判日期】    990907
【裁判案由】    聲明異議
【裁判全文】
臺灣臺中地方法院交通事件裁定        99年度交聲字第3032號
原處分機關  交通部公路總局臺中區監理所
聲明異議人
即受處分人  甲○○
上列聲明異議人即受處分人因違反道路交通管理處罰條例事件，
對於交通部公路總局臺中區監理所所為如附表編號1至4所示之裁
決，聲明異議，本院裁定如下：
    主    文
附表編號2所示之交通部公路總局臺中區監理所於民國97年9月17
日以中監違字第裁60-KAE242914號裁決書所為之處分撤銷。
其餘異議均駁回。
    理    由
一、原處分機關係以：聲明異議人即受處分人甲○○（下稱受處
    分人）所有之車牌號碼8995-HW號自用小客車，於如附表編
    號1至4所示時、地，有如附表編號1至4所示之違規，經警依
    法舉發，嗣受處分人未依指定應到案日期到案，原處分機關
    乃以如附表編號1至4所示之裁決書，裁處如附表編號1至4所
    示之內容，並無違誤等語。
二、受處分人聲明異議意旨略以：伊於民國98年6月8日至臺中區
    監理所驗車時，曾經繳清4筆交通違規罰緩，並於98年10月
    29日辦理車輛過戶，伊以為車子既然可以辦理過戶，應該已
    經沒有積欠罰鍰，伊不知所繳之4筆罰鍰並非本件附表編號1
    至4之罰鍰，並提出信封1紙所示之通訊地址是在雲林縣斗六
    市○○街11號，證明伊沒有收到已繳清罰單之信件，其誤認
    已繳清，並非故意不繳，且當時處於失業期間，經濟狀況不
    佳，疏未處理，請求依最低裁罰基準裁處等語。
三、按受處分人不服道路交通管理處罰條例第8條所定主管機關
    所為之處罰，得於接到裁決書之翌日起20日內，向管轄地方
    法院聲明異議；聲明異議，應以司法狀紙，敘述異議之理由
    ，提出於原處分機關為之；又交通法庭認聲明異議不合法律
    上之程式或其異議權已經喪失者，應以裁定駁回之，但其不
    合法律上之程式可補正者，應先訂期命為補正，逾期不補正
    者，即予駁回，道路交通管理處罰條例第87條第1項、道路
    交通案件處理辦法第13條前段、第18條分別定有明文。而上
    開20日之期間乃法定不變期間，如遲誤該期間，法院自應以
    聲明異議不合法律上程式，且屬無從補正，裁定駁回之。又
    違反道路交通管理事件統一裁罰基準及處理細則第5條規定
    「處理違反道路交通管理事件，有關文書送達之程序，依行
    政程序法之規定」，而送達，於應受送達人之住居所、事務
    所或營業所為之；送達，不能依前二條規定為之者，得將文
    書寄存送達地之地方自治或警察機關，並作送達通知書兩份
    ，一份黏貼於應受送達人住居所、事務所、營業所或其就業
    處所門首，另一份交由鄰居轉交或置於該送達處所信箱或其
    他適當位置，以為送達；前項情形，由郵政機關為送達者，
    得將文書寄存於送達地之郵政機關，行政程序法第72條第1
    項前段、第74條第1項、第2項定有明文。行政文書依行政程
    序法第74條第1項規定為寄存送達者，如確已完成文書寄存
    於地方自治、警察機關或郵政機構，並製作送達通知單二份
    ，一份黏貼於送達處所之門首，另一份交由鄰居轉交或置於
    送達處所信箱或其他適當位置時，無論應受送達人實際上何
    時受領文書，均以寄存之日期視為收受送達之日期，而發生
    送達之效力。又按對於當事人之送達，有應為送達之處所不
    明者，行政機關得依申請，准為公示送達；有前項所列各款
    之情形而無人為公示送達之申請者，行政機關為避免行政程
    序遲延，認為有必要時，得依職權命為公示送達；當事人變
    更其送達之處所而不向行政機關陳明，致有應為送達之處所
    不明之情形者，行政機關得依職權命為公示送達；公示送達
    自公告之日起，其刊登政府公報或新聞紙者，自最後刊登之
    日起，經20日發生效力，行政程序法第78條第1項第1款、第
    2項、第3項、第81條前段分別亦定有明文。
四、附表編號1、3、4部分：
    經查，受處分人於如附表編號1、3、4所示之時、地，因有
    如附表編號1、3、4所示之違規，分別經雲林縣警察局、國
    道公路警察局第八警察隊古坑分隊員警當場舉發等情，有雲
    林縣警察局舉發違反道路交通管理事件通知單2紙、內政部
    警政署國道公路警察局舉發違反道路交通事件通知單1紙在
    卷可憑。又查，本件受處分人自93年12月17日起迄今之戶籍
    地址為臺中市○區○○○街25號9樓之6，有個人基本資料及
    臺中市南區戶政事務所99年7月20日中市南戶字第099000289
    5號函各1份附卷可憑。而原處分機關因受處分人未於前揭舉
    發通知單所示到案日期繳納罰鍰或陳述意見，遂分別於97年
    12月18日、97年6月6日作成如附表編號1、3所示之裁決書後
    ，以郵務掛號送達至受處分人位在臺中市○區○○○街25號
    9 樓之6之戶籍地址，因均未獲會晤本人亦無受領文書之同
    居人、受雇人或應受送達處所接收郵件人員，而分別於97年
    12月24日、97年6月17日將如附表編號1、3所示之裁決書寄
    存送達於臺中福平里郵局，並作送達通知書2份，一份黏貼
    於上址門首，另一份置於該址信箱或其他適當位置，以為送
    達乙情，有上開裁決書及交通部公路總局臺中區監理所送達
    證書各2份附卷可憑，是以上開如附表編號1、3所示之裁決
    書，均業經合法送達予受處分人，該送達分別自寄存之日即
    97年12月24日及97年6月17日，已生合法送達之效力。另就
    附表編號4之部分，原處分機關亦因受處分人未於舉發通知
    單所示到案日期繳納罰鍰或陳述意見，遂於95年10月23日作
    成如附表編號4之裁決書後，以郵務掛號之方式送達至受處
    分人位在前揭臺中市○區○○○街25號9樓之6之戶籍地址，
    然該裁決書因「應受送達人已遷移他處」，而無法送達，
    原處分機關遂以受處分人之應受送達住、居所不明，於96
    年2月15日刊登新聞紙為公示送達，分別有訴訟（行政）文
    書不能送達事由報告書、太平洋日報影本附卷可參，則附表
    編號4之裁決書於以最後刊登之日起20日即已發生送達之效
    力。又本件受處分人之送達地為臺中市，與原處分機關所在
    地即臺中縣大肚鄉並非同一鄉、鎮○市○○○道路交通案件
    處理辦法第12條、法院訴訟當事人在途期間標準第4條、第2
    條第1項之規定，其在途期間為3日。是以，受處分人之聲明
    異議期間應自該裁決書送達之翌日起算20日，並加計在途期
    間3日即屆滿，然而，受處分人竟遲至99年7月12日始具狀就
    如附表編號1、3、4之處分聲明異議，有聲明異議狀1紙及其
    上所蓋之交通部公路總局臺中區監理所總收文章存卷可按，
    顯已逾上開法定之異議期間，是本件受處分人就附表編號
    1、3、4所為之逾期聲明異議，不合法律上之程式，且無從
    補正，於法自有未合，應予駁回。受處分人雖辯稱其通訊地
    址係在雲林縣斗六市○○街11號，並提出信封1紙證明其未
    收到罰單信件云云。然受處分人之戶籍地址自93年12月17日
    起迄今均設於臺中市○區○○○街25號9樓之6，業如前述，
    受處分人既未通知原處分機關其通訊地址或居住地址變更情
    形，原處分機關自無從得知受處分人已遷移或遷移何處，原
    處分機關依法以前揭方式所為之送達均無違誤，送達俱屬合
    法，受處分人未於期間內異議，自屬於程式不符，是本件受
    處分人此部分之異議為無可採，是受處分人關於附表編號1
    、3、4部分聲明異議既不合法律上之程式，復無從補正，應
    予駁回。
五、附表編號2部分：
    另查，受處分人於如附表編號2所示之時、地，因有如附表
    編號2所示之違規，經雲林縣警察局員警當場舉發等情，有
    雲林縣警察局舉發違反道路交通管理事件通知單1紙在卷可
    憑。而原處分機關因受處分人未於舉發通知單上所載到案日
    期繳納罰鍰或陳述意見，遂於97年9月17日作成裁決書，並
    以郵務掛號之方式送達至受處分人上開臺中市○區○○○街
    25號9樓之6之戶籍地址，惟該裁決書經「住戶拒收」遭退回
    而無法送達，惟原處分機關亦未依上開行政程序法等規定再
    行送達，分別有訴訟（行政）文書不能送達事由報告書在卷
    、本院公務電話紀錄1份在卷可參，是就如附表編號2之裁決
    書尚未生合法送達受處分人之效力。是以關於附表編號2之
    裁決書既未合法送達受處分人，本件程序上即不適法，應由
    本院將如附表編號2所為之處分撤銷，並發回原處分機關重
    新送達，資符法制。
據上論斷，應依道路交通管理處罰條例第87條第2項、道路交通
案件處理辦法第19條、第20條前段，裁定如主文。
中    華    民    國    99    年    9     月    7   日
                     交通法庭  法  官  李慧瑜
上正本證明與原本無異。
如不服本裁定應於送達後五日內向本院提出抗告狀。
                               書記官  張雅慧
中    華    民    國    99    年    9     月    7   日
附表
┌──┬────────┬─────────┬────────┬────────┐
│編號│裁決書日期、案號│違規時間、地點    │違規內容        │裁罰依據及內容  │
├──┼────────┼─────────┼────────┼────────┤
│1   │97年12月18日中監│於97年6月24日下午 │佔用消防栓前停車│依道路交通管理處│
│    │違字第裁60-KAE22│5時40分許，在雲林 │                │罰條例第56條第1 │
│    │9585號          │縣斗六市○○路    │                │項第3款，裁處罰 │
│    │                │                  │                │鍰新臺幣（下同）│
│    │                │                  │                │1,200元         │
├──┼────────┼─────────┼────────┼────────┤
│2   │97年9月17日中監 │於97年1月17日下午 │在顯有妨礙他車通│依同條例第56條第│
│    │違字第裁60-KAE24│2時56分許，在雲林 │行之處所停車    │1項第5款，裁處罰│
│    │2914號          │縣斗六市○○街    │                │鍰1,200元       │
├──┼────────┼─────────┼────────┼────────┤
│3   │97年6月6日中監違│於96年10月1日21時 │變換車道未使用方│依同條例第48條第│
│    │字第裁60-KAE2247│56分，在臺三線與雲│向燈            │1項第1款，裁處罰│
│    │48號            │202路口           │                │鍰1,800元，並記 │
│    │                │                  │                │違規點數1點     │
├──┼────────┼─────────┼────────┼────────┤
│4   │95年10月23 日中 │95年6月26日11時12 │經雷射槍測定時速│依同條例第33條第│
│    │監違字第裁60-Z10│分，在國道三號南  │134公里，限速11 │1項、第21條第1項│
│    │465035號        │下277 8公里處     │0公里，超速24公 │第7款，裁處罰鍰1│
│    │                │                  │里及駕照吊扣期間│萬8,000元，吊銷 │
│    │                │                  │駕車（吊扣期間自│駕駛執照，一年內│
│    │                │                  │95年2月17日起至 │禁考            │
│    │                │                  │96年1月16日止） │                │
└──┴────────┴─────────┴────────┴────────┘

司法院資訊處製作；財團法人民間司法改革基金會備份。
